【裁判字號】    98,訴,614
【裁判日期】    980619
【裁判案由】    妨害自由等
【裁判全文】
臺灣臺中地方法院刑事判決               98年度訴字第614號
公  訴  人  臺灣臺中地方法院檢察署檢察官
被      告  丁○○
                      號5之F.
            丙○○
上列被告等因妨害自由等案件，經檢察官提起公訴（98年度偵緝
字第69號、第103號），本院判決如下：
    主    文
丁○○共同以非法方法，剝奪人之行動自由，處拘役拾日，如
易科罰金，以新臺幣壹仟元折算壹日。
丙○○共同以非法方法，剝奪人之行動自由，累犯，處拘役伍拾
日，如易科罰金，以新臺幣壹仟元折算壹日。
丁○○、丙○○被訴傷害部分，公訴不受理。
    犯罪事實
一、丁○○前無不法犯罪之前科紀錄，素行尚佳；丙○○前於民
    國九十三年間，曾因違反職役職責案件，經國防部中部地方
    軍事法院以九十三年臺審字第二七九號判處有期徒刑一年確
    定；後於九十四年間，另因竊盜案件，由臺灣臺南地方法院
    以九十四年度簡字第二三五號判處有期徒刑六月確定；嗣二
    案經法院裁定定應執行刑為有期徒刑一年四月，其入監執行
    後，甫在九十四年十二月二十四日因縮刑期滿執行完畢，詎
    仍不知警省悔悟；緣丁○○前受僱於楊松（所涉妨害自由
    等犯嫌，另由檢察官為不起訴處分確定）經營之汽車修配廠
    擔任洗車工，楊松因經由戊○○之引薦介紹，曾販售中古
    之自用小客車一部予戊○○之友人甲○○，後甲○○因車輛
    於購入不久後即遭竊，竟無意再給付尾款，楊松乃將甲○○所開立用以給付尾款，面額各為新臺幣二萬元、二萬元、
    二萬二千元之本票合計三張交予丁○○（本票皆未扣案），
    希冀丁○○糾眾前去尋訪甲○○，代為索討票款。後丁○○
    即另邀集其堂弟丙○○與同於公司任職之真實姓名、年籍均
    不詳，綽號「阿清」之成年男子等人，於九十七年三月十八
    日十八時許，偕同至甲○○位在臺中市○區○○街四七號與
    友人戊○○共同居住之租住處，與甲○○協談前揭本票票款
    之給付問題。甲○○因一時手頭仍緊促，無法提出現款，亦
    無意償付，丁○○、丙○○等人乃佯充要帶同甲○○前往汽
    車修配廠與楊松協談，於徵得甲○○之應允後，令甲○○
    坐上由丙○○所駕駛之車牌號碼YJ－0160號自用小客車。其
    後，車輛行至臺中市○區○○路附近，丁○○復在車上因票
    款給付問題與甲○○有言語之齟齬，進而產生肢體之拉扯，
    且因此言語與肢體上之衝突，致影響丙○○之行車，丙○○
    乃趁隙從駕駛座轉身揮打甲○○，旋即並將所駕駛之自用小
    客車隨意停置在路旁，由丁○○、丙○○及綽號「阿清」之
    成年男子共同出手毆打甲○○，致甲○○因而受有左手臂、
    顏面、腹部多處挫傷、口角出血等傷害（傷害部分未據甲○○提出告訴，此部分應另為公訴不受理之判決，詳後述）。
    丙○○見甲○○因遭到毆打而受傷流血，且衣服亦沾染血跡
    ，恐將甲○○隨意留置於路旁將引人注目，為隱晦渠等之傷
    害暴行不令人即時察覺，竟與丁○○及前揭綽號「阿清」之
    成年男子共同基於剝奪他人行動自由之犯意聯絡，強行要求
    甲○○必須再行上車與渠等同行，甲○○因甫遭毆打成傷，
    不能亦無力反抗，乃任令丙○○、丁○○等人開車將其載往
    臺中縣新社鄉長崎頭社區附近之山區，丙○○、丁○○等人
    即共同以此脅迫之非法方法剝奪甲○○之行動自由。後到達
    前述之山區，丙○○即命甲○○下車，並強行取去甲○○行
    動電話內之電池加以毀壞（毀損部分亦未經告訴），以阻止
    甲○○撥打電話報警，且將甲○○棄置於現場不顧，旋即駕
    車揚長而去。嗣甲○○經由附近住戶之協助，於當晚二十一
    時許，至臺中縣警察局東勢分局東興派出所報案，始由警進
    而循線查知上情。
二、案經臺中市警察局第二分局報請臺灣臺中地方法院檢察署檢
    察官偵查起訴。
    理    由
壹、有罪部分：
  一、證據能力方面：
    (一)按被告以外之人於審判中有下列情形之一，其於檢察事務
      官、司法警察官或司法警察調查中所為之陳述，經證明具
      有可信之特別情況，且為證明犯罪事實之存否所必要者，
      得為證據：一、死亡者。二、身心障礙致記憶喪失或無法
      陳述者。三、滯留國外或所在不明而無法傳喚或傳喚不到
      者。四、到庭後無正當理由拒絕陳述者，刑事訴訟法第一
      百五十九條之三定有明文。查證人即被害人甲○○在警詢
      時所為之指述，屬被告以外之人於審判外之言詞陳述，其
      於本院審理時經合法傳喚、拘提，均未能到庭，則證人甲○○於警訊時所為之上開供述雖符合刑事訴訟法第一百五
      十九條之三第三款所示「傳喚不到」之要件；惟本院基於
      對質詰問權乃根源於憲法之刑事被告權利（大法官會議釋
      字第三八四號解釋可為參照），任何有礙被告行使前述權
      利之例外規定，在適用範圍上自應限縮，是以前述刑事訴
      訟法第一百五十九條之三第一款之適用範圍，即應由同條
      「經證明具有可信之特別情況」、「證明犯罪事實之存否
      所必要」兩項要件從嚴加以決定。而所謂「經證明具有可
      信之特別情況」，應依據陳述人於陳述時之「外部情況」
      是否具有可信性決定之，且必須依據陳述人之觀察、記憶
      、表達是否正確，暨陳述人有無虛偽陳述之動機而加以綜
      合決定。是被害人甲○○於本院審理時經合法傳喚、拘提
      ，均未到庭，而其於警訊時所為之陳述，觀其內容，係屬
      證明本件犯罪事實存否所必要之證據，且基於前述說明，
      本院審酌被害人甲○○於警詢時所為之陳述，因該時距離
      案發時間較近，記憶較深刻清晰，表達較為明確，且其與
      被告丁○○、丙○○間在案發前素昧平生，並無具體事證
      顯示彼此間有何嫌隙素怨，衡情其並無虛偽陳述，故意誇
      飾案件情節，設詞誣陷被告丁○○、丙○○之動機及必要
      。況被害人甲○○於警詢時所為指陳，經核亦與被告丁○○、丙○○先前在偵查中就本件案發歷程供述之情節大致
      吻合，準此，被害人甲○○於警詢時陳述之信憑性應已獲
      得擔保，本院綜上跡證，認為被害人甲○○於警訊時所為
      之指述，既經證明具有可信之特別情況，並為證明犯罪事
      實之存否所必要者，而與刑事訴訟法第一百五十九條之三
      第三款所示要件相符，自得作為本件認定事實之憑據。
    (二)另按司法院大法官會議釋字第五八二號解釋前段謂：「最
      高法院三十一年上字第二四二三號及四十六年台上字第四
      一九號判例所稱共同被告不利於己之陳述得採為其他共同
      被告犯罪（事實認定）之證據一節，對其他共同被告案件
      之審判而言，未使該共同被告立於證人之地位而為陳述，
      逕以其依共同被告身分所為陳述採為不利於其他共同被告
      之證據，乃否定共同被告於其他共同被告案件之證人適格
      ，排除人證之法定調查程序，與當時有效施行中之中華民
      國二十四年一月一日修正公布之刑事訴訟法第二百七十三
      條規定牴觸，並已不當剝奪其他共同被告對該實具證人適
      格之共同被告詰問之權利，核與首開憲法意旨不符。該二
      判例及其他相同意旨判例，與上開解釋意旨不符部分，應
      不再援用。」明白指出「共同被告身分所為之陳述」，在
      未經人證之法定調查程序前，該陳述應不得採為不利於其
      他共同被告之證據。又九十二年二月六日修正公布之刑事
      訴訟法第一百五十六條第二項規定：「被告或共犯之自白
      ，不得作為有罪判決之唯一證據，仍應調查其他必要之證
      據，以察其是否與事實相符。」是否意謂被告或共犯之自
      白，亦得為不利其他被告之證據？刑事訴訟法第一百五十
      六條第二項原規定：「被告之自白，不得作為有罪判決之
      唯一證據，仍應調查其他必要之證據，以察其是否與事實
      相符。」於九十二年二月六日公布修正刑事訴訟法時，將
      第一百五十六條第二項修正為：「被告或共犯之自白，不
      得作為有罪判決之唯一證據，仍應調查其他必要之證據，
      以察其是否與事實相符。」立法目的乃欲以補強證據擔保
      自白之真實性，亦即以補強證據之存在，藉之限制自白在
      證據上之價值，防止偏重自白，發生誤判之危險。以被告
      自白，作為其自己犯罪之證明時，尚有此危險，以之作為
      其他共犯之罪證時，不特在採證上具有自白虛偽性之同樣
      危險，且共犯者之自白，難免有嫁禍他人，而為虛偽供述
      之危險。是則利用共犯者之自白，為其他共犯之罪證時，
      其證據價值如何，按諸自由心證主義之原則，固屬法院自
      由判斷之範圍，惟此項不利之陳述，須無瑕疵可指，且就
      其他方面調查，又與事實相符者，始得採為其他共同被告
      犯罪事實之認定。若不為調查，而專憑此項供述，即為其
      他同被告犯罪事實之認定，顯與刑事訴訟法第一百五十六
      條第二項之規定有違。再對於共同被告之調查，除刑事訴
      訟法第一百五十六條第二項外，九十二年二月六日公布修
      正刑事訴訟法另增訂第二百八十七之一條規定：「法院認
      為適當時，得依職權或當事人或辯護人之聲請，以裁定將
      共同被告之調查證據或辯論程序之聲請，以裁定將共同被
      告之調查證據或辯論程序分離或合併。前項情形，因共同
      被告之利害相反，而保護被告權利之必要者，應分離調查
      證據或辯論。」同法第二百八十七之二條亦規定：「法院
      就被告本人之案件調查共同被告時，該共同被告準用有關
      人證之規定。」故法院必須裁定將共同被告分離調查、辯
      論，改依訊問證人之程序，命其具結，進行交互詰問。至
      於「非共同被告之共犯」，法院亦應以「證人身分」（非
      以「共犯」之名義）傳喚到庭，命其具結，進行交互詰問
      ，以獲得證言之證據資料。另按刑事被告之詰問權，係指
      訴訟上被告有在審判庭盤詰證人之權利；偵查中檢察官訊
      問證人，旨在蒐集被告犯罪證據，以確認被告嫌疑之有無
      及內容，與審判中透過當事人之攻防，經由詰問程序調查
      證人以認定事實之性質及目的有別。偵查中辯護人僅有在
      場權及陳述意見權，此觀刑事訴訟法第二百四十五條第二
      項前段之規定甚明，檢察官訊問證人並無必須傳喚被告使
      其得以在場之規定，同法第二百四十八條第一項前段雖規
      定「如被告在場者，被告得親自詰問」，亦僅賦予該在場
      被告於檢察官訊問證人時得親自詰問證人之機會而已，被
      告如不在場，殊難期有親自詰問之可能。此項未經被告詰
      問之被告以外之人於偵查中向檢察官所為之陳述，依刑事
      訴訟法第一百五十九條第一項、第一百五十九條之一第二
      項之規定，除顯有不可信之例外情況外，原則上為「法律
      規定得為證據」之傳聞例外，依其文義解釋及立法理由之
      說明，並無限縮於檢察官在偵查中訊問證人之程序，應已
      給予被告或其辯護人對該證人行使反對詰問權者，始有證
      據能力之可言。為保障被告之反對詰問權，並與現行法對
      傳聞例外所建構之證據容許範圍求其平衡，證人在偵查中
      雖未經被告之詰問，倘被告於審判中已經對該證人當庭及
      先前之陳述進行詰問，即已賦予被告對該證人詰問之機會
      ，則該證人於偵查中之陳述即屬完足調查之證據，而得作
      為判斷之依據（最高法院九十七年度台上字第四０五號判
      決要旨參照）。本件證人即被告丁○○已於本院九十八年
      三月三十一日審理時，基於證人地位，經合法具結而為證
      述，並在本院於同年五月五日審理時另賦予被告丙○○對
      其對質詰問之機會，且被告丁○○在本院之供證內容，核
      與先前在偵查中以證人身分具結之證陳本件係渠等受託為
      楊松向被害人甲○○索討票款之前後歷程等言詞均大致
      相符，則被告丁○○於偵查中之陳述已屬完足調查之證據
      ，與其在本院審理時所為證詞，自均得作為本件法院憑斷
      之論據。
  二、訊據被告丁○○業於偵查及本院訊問時均坦認其確有為前
      揭犯罪事實欄所載之妨害自由犯行不諱；另訊據被告丙○○固供陳其於上揭時間，雖有應被告丁○○之邀集，持被
      害人甲○○所開立之本票合計三張，偕同被告丁○○、真
      實姓名、年籍均不詳，綽號「阿清」之成年男子等人，前
      至被害人甲○○上開租住處，向被害人甲○○催討其所積
      欠楊松之票款，後渠等與被害人甲○○有肢體之衝突，
      渠等亦確有毆打被害人甲○○成傷，嗣並有駕車將被害人
      甲○○載至臺中縣新社鄉長崎頭社區附近之山區等情；惟
      矢口否認有何剝奪被害人甲○○行動自由之犯行，辯稱：
      當日在車上是甲○○先出手，伊才還擊，所以伊嗣後與甲○○所書立之和解書上有寫明本件係雙方互毆。之後甲○○有以電話與友人聯繫，才要求搭乘伊等之便車至臺中縣
      新社鄉山區尋訪友人。伊也沒有強取甲○○行動電話之電
      池，實情是伊與甲○○拉扯，甲○○的行動電話因而掉在
      地上，伊才把該手機踢走不讓甲○○報警。本件自始至終
      都是甲○○自願與伊等同行，伊等自無所謂妨害甲○○行
      動自由之犯行可言云云；惟查：
    (一)被害人甲○○已於警詢時詳細指陳上揭犯罪事實欄所載之
      被告丁○○、丙○○於前述時間，帶同其所簽發之本票合
      計三張，至其上開租住處催討票款，其之後在車上有與被
      告丁○○、丙○○發生言行上之衝突，並遭到毆打，之後
      因畏懼而不趕反抗，就被強迫載到臺中縣新社鄉長崎頭社
      區附近之山區才獲得釋放，被害人甲○○乃遭受被告丁○○、丙○○以此脅迫之非法方法剝奪其行動自由等情明確
      （見警卷第7頁至第12頁），並有被害人甲○○隨後報警
      尋求協助時，由員警所拍攝之傷勢照片，暨順天醫院甲種
      診斷書載明被害人甲○○因遭毆打受有左手臂、顏面、腹
      部多處挫傷、口角出血之傷害等件（見警卷第14頁、第16
      頁）得以佐證其上揭指述之真實性。另證人即與被害人甲○○居於同一處所之戊○○亦於本院審理時證陳：案發當
      日甲○○向伊表示與人有金錢糾紛，要偕同丁○○、丙○○出去洽談，伊因擔心甲○○之安危，所以騎機車跟著丙○○所駕駛之車輛一小段，後因下雨始行作罷。伊後來在
      當晚就接到警察打電話來，說甲○○自稱被抓到山區棄置
      不理，乃向附近民宅求救，最後被帶到派出所報案。員警
      要伊準備計程車費，說甲○○要自行搭車返回租住處，要
      伊代付車資。甲○○回來後，伊看到甲○○衣服被扯破，
      且沾有血跡，鈕釦都掉了，身上並有抓傷，伊就帶同甲○○到順天醫院就診等語甚明（見本院卷第46頁反面至第50
      頁），亦詳加陳述其如何因被害人甲○○報案，經由員警
      之告知，得知被害人甲○○被挾持且遭毆打成傷，並如何
      協助被害人甲○○返回住處及就醫之過程。而依卷附威寶
      電信股份有限公司函覆之電信通信紀錄所顯示（見偵字第
      14217號卷第17頁至第22頁），本件案發當晚，證人戊○○所持用之0000000000號行動電話，確實有與臺中縣警察
      局東勢分局東興派出所內之（04）00000000號市內電話相
      互通聯之紀錄，亦堪認證人戊○○於本院所為之證述並非
      虛妄之語，自得予以採認，並進而憑佐被害人甲○○於本
      件之前開指陳，確非無端構陷之詞，足堪信實。
    (二)而被告丁○○除於偵查與本院訊問時即供承其確有如檢察
      官於起訴書所指訴之受託向被害人甲○○催討票款，並出
      手毆打被害人甲○○，嗣後且強行將之載往臺中縣新社鄉
      長崎頭社區附近之山區棄置不顧之情無隱外（見偵緝字第
      69號卷第34頁，偵緝字第103號卷第14頁至第16頁，本院
      卷第17頁反面），就其如何在事前於應允楊松之請託後
      ，即邀集被告丙○○同行。其等將被害人甲○○載上車後
      ，在被告丙○○所駕駛之車輛上，其先與被害人甲○○有
      肢體上之拉扯，被告丙○○即有轉身揮打制止，旋並將車
      輛任意停駐在路旁，一行人並夥同繼續毆打被害人甲○○
      。之後被告丙○○即要大家上車，旋即將車開往臺中縣新
      社鄉山區，且命被害人甲○○下車後，隨揚長而去，而將
      被害人甲○○丟棄在該處不予理會等節，亦於本院審理時
      以證人之身分接受詰問而供證甚詳（見本院卷第34頁至第
      37頁），要與被害人甲○○前揭指述內容，亦無何重大之
      歧異而相核一致，是本院依憑上開諸等事證，已得為對被
      告丁○○、丙○○二人確有共同為上述妨害自由犯行之不
      利論斷。
    (三)被告丙○○雖於本院訊問時否認犯罪，並以前揭情詞置辯
      ；然其前於偵查中即已供承：伊與丁○○偕同前去向甲○○索討票款，甲○○搭乘伊所駕駛之車輛，在車上即因是
      否償還問題與丁○○有爭執。伊旋即將車停下，並與丁○○、真實姓名、年籍均不詳，綽號「阿清」之成年男子齊
      同出手毆打甲○○，甲○○遭伊等毆打後即有受傷流血之
      現象。伊因為甲○○始終對伊等惡言相向，且怕將甲○○
      載到醫院後，會遭人即時詢問察覺伊等毆擊甲○○成傷之
      事，所以才決定將甲○○強行載到新社山區，並在山上將
      甲○○行動電話之電池拔掉弄壞，亦阻止甲○○報案等語
      甚詳（見偵緝字第69號卷第19頁至第20頁、第29頁至第32
      頁、第33頁至第34頁），業已坦認其等為隱晦傷害被害人
      甲○○之犯行，乃強行將被害人甲○○載往臺中縣新社鄉
      長崎頭社區附近之山區棄置不顧，而有共同參與實行非法
      剝奪他人行動自由之客觀構成要件行為之情明確，依被告
      丙○○當時之受訊狀況，並無具體事證顯示其有疲勞或遭
      不當壓力而含糊承認所有犯行之景況，其苟非確有違犯本
      件剝奪他人行動自由之犯罪情節，衡情應無於偵查中擅加
      自白，無端故陷自己入罪之理。且被告丙○○嗣後雖一再
      辯稱：案發當晚係被害人甲○○自己要求要搭便車到新社
      山區云云；然依據前述與本案相關人等之證述，已可得知
      被害人甲○○在其租住處甫上車後未幾，即與被告丁○○
      有言語之勃谿，嗣後更進而演變為肢體之拉扯衝突，被告
      丙○○等人且群體圍毆被害人甲○○成傷，則衡情被害人
      甲○○面臨對方此等以優勢地位施加之強勢暴力作為，其
      遭毆打成傷後，亟欲逃離現場，並儘速就醫診治應猶有未
      及，焉有可能反要求已對其展露出敵意之被告丙○○等人
      相助，搭載其至更加偏僻之山區附近，而令自己之行動自
      由與就醫機會反而愈加受限之理；甚且被告丁○○、丙○○在當時已知被害人甲○○無意亦無能力償還票款，其等
      在索債未果之前提下，前又與被害人甲○○素昧平生，復
      無特殊之交情，又有何可能會隨意允諾被害人甲○○之要
      求，特意將被害人甲○○搭載至臺中縣新社鄉山區尋訪友
      人，而並未求取任何報酬或獲得絲毫之利益，核之亦與常
      理不符。是被告丙○○嗣後翻異前詞之上開所辯，無非事
      後脫飾卸責之語，不足採信。
    (四)綜此，本件事證已臻明確，被告丁○○、丙○○之前揭犯
      行，均洵堪認定。
  三、核被告丁○○、丙○○所為：
    (一)按刑法第三百零二條之妨害自由罪，係妨害他人自由之概
      括的規定，故行為人具有一定目的，以非法方法剝奪人之
      行動自由者，除法律別有處罰較重之規定（例如略誘及擄
      人勒贖等罪），應適用各該規定處斷外，如以使人行無義
      務之事，或妨害人行使權利為目的，而其強暴脅迫復已達
      於剝奪人行動自由之程度，即祇成立本罪，不應再依同法
      第三百零四條論處，誠以此項使人行無義務之事，或妨害
      人行使權利之低度行為，應為剝奪人行動自由之高度行為
      所吸收，不能以其目的係在使人行無義務之事，或妨害人
      行使權利，認為係觸犯刑法第三百零二條第一項及第三百
      零四條第一項之二罪名，依同法第五十五條，從一重處斷
      （最高法院二十九年上字第二三五九號判例意旨參照）。
      查本件被告丙○○為隱匿傷害暴行遭察覺，乃夥同被告丁○○及真實姓名、年籍均不詳，綽號「阿清」之成年男子
      等人強將被害人甲○○載至臺中縣新社鄉長崎頭社區附近
      山區棄置不顧，被告丙○○為阻止被害人甲○○撥打電話
      報警，甚且強行取去被害人甲○○之手機電池加以毀壞，
      則核渠等所為，應均係犯刑法第三百零二條第一項以其他
      非法方法剝奪人之行動自由罪。
    (二)被告丙○○於妨害他人行動自由之行為繼續中，另強行取
      去被害人甲○○之手機電池加以毀壞，其目的既同為阻止
      被害人甲○○示警，則被告丙○○此等妨害被害人甲○○
      撥打電話向警求助之正當權利行使之低度行為，應為渠等
      非法剝奪他人行動自由之高度行為所吸收，不另論罪。起
      訴意旨認被告丙○○此部分應另成立刑法第三百零四條之
      強制罪，與前開判例要旨不符，容屬誤會，應併指明。
    (三)被告丁○○、丙○○與上述真實姓名、年籍均不詳，綽號
      「阿清」之成年男子間，就前開犯罪事實欄所載剝奪被害
      人甲○○行動自由之犯行，俱有犯意聯絡及行為分擔，渠
      等既共同實行犯罪之行為，應就本件同論以共同正犯。
    (四)另被告丙○○有前開犯罪事實欄所述之受有期徒刑宣告及
      執行完畢之情形，此有臺灣高等法院被告前案紀錄表在卷
      可按，其於有期徒刑執行完畢後，五年以內故意再犯本件
      有期徒刑以上之罪，構成累犯，應依刑法第四十七條第一
      項之規定予以加重其刑。
  四、爰審酌被告丁○○、丙○○之素行，其二人因受託為楊
      松向被害人甲○○催討債款，竟圖憑藉私力，糾眾仗勢欲
      令被害人甲○○屈服，進而籌措現款以為償還，被告丁○○、丙○○等人蔑視法治及對個人權益之輕賤，莫此為甚
      ，應予非難；然衡酌被告丁○○、丙○○等人拘束被害人
      甲○○行動自由之時間甚短，於本件犯罪所生具體危害未
      臻鉅大，其二人於共同犯罪中各自所扮演角色之涉案情節
      輕重不分軒輊，暨被告丁○○犯後終能坦承前述犯行，犯
      罪後態度尚稱良好；被告丙○○則飾詞否認犯罪，未見悔
      意之具體展現，但其事後有與被害人甲○○達成和解，經
      被害人甲○○表示不予追究之意，有和解書影本一紙存卷
      可憑（見偵緝字第69號卷第22頁）等一切情狀，分別量處
      如主文所示之刑，並均諭知易科罰金之折算標準。
  五、至楊松涉嫌妨害自由等案件，雖經檢察官認其罪嫌不足
      ，而於九十七年十一月十三日以九十七年度偵字第一四二
      一七號案為不起訴處分確定；然本件俟被告丁○○、丙○○陸續到案說明後，已另查得諸多不利於楊松之新事證
      ，其就本件妨害自由犯罪是否應負教唆之罪責或因居於優
      勢之主導地位，而應與被告丁○○、丙○○構成共同正犯
      ，宜由檢察官另為適法之偵處。
貳、公訴不受理部分：
  一、起訴意旨另謂：被告丁○○夥同被告丙○○等人為上揭犯
      罪事實欄所載之妨害自由犯行前，被告丁○○、丙○○竟
      另出手毆打被害人甲○○，致其受有左手臂、顏面、腹部
      多處挫傷、口角出血等傷害；因認被告丁○○、丙○○此
      部分所為均另涉犯有刑法第二百七十七條第一項之普通傷
      害罪嫌等語。
  二、按告訴或請求乃論之罪，未經告訴、請求或其告訴、請求
      經撤回或已逾告訴期間者，應諭知不受理之判決，此為刑
      事訴訟法第三百零三條第三款所明定。本件被告丁○○、
      丙○○此部分經檢察官以刑法第二百七十七條第一項之普
      通傷害罪嫌提起公訴，依照同法第二百八十七條之規定，
      屬告訴乃論之罪，是告訴人之提出告訴乃該罪之訴追條件
      甚明。經查，本件被害人甲○○於九十七年三月十八日警
      詢時就警方之詢問，係答稱「（問：你現在意識是否清楚
      ？你傷勢如何？）‧‧‧我想把整件事情搞清楚後，再決
      定是否要提出告訴或其他事項。」等語（見警卷第12頁）
      ，顯然並未向偵查機關為請求訴追之意思表示；嗣後被害
      人甲○○即始終未能到庭復就被害事實有無提出告訴之意
      表示意見，自難認本件業經被害人甲○○提出告訴，是該
      屬告訴乃論部分之普通傷害犯罪之訴追條件尚有欠缺，揆
      諸上開條文規定及說明，被告丁○○、丙○○關此被訴普
      通傷害犯嫌部分，自應皆另為不受理判決之諭知。
據上論斷，應依刑事訴訟法第二百九十九條第一項前段、第三百
零三條第三款，刑法第二十八條、第三百零二條第一項、第四十
七條第一項、第四十一條第一項前段，刑法施行法第一條之一第
一項、第二項前段，判決如主文。
本案經檢察官乙○○到庭執行職務。
中    華    民    國    98    年    6     月    19    日
                  刑事第三庭  審判長法  官  周瑞芬
                                    法  官  李慧瑜
                                    法  官  陳思成
以上正本證明與原本無異。
如不服本判決應於收受判決後10日內向本院提出上訴書狀，並應
敘述具體理由；其未敘述上訴理由者，應於上訴期間屆滿後20日
內向本院補提理由書（均須按他造當事人之人數附繕本）「切勿
逕送上級法院」。
                                    書記官  吳詩琳
中    華    民    國    98    年    6     月    19    日
附錄論罪科刑法條
刑法第三百零二條第一項
私行拘禁或以其他非法方法，剝奪人之行動自由者，處五年以下
有期徒刑、拘役或三百元以下罰金。


司法院資訊處製作；財團法人民間司法改革基金會備份。
